【裁判字號】    97,財管,64
【裁判日期】    970902
【裁判案由】    指定遺產管理人
【裁判全文】
臺灣板橋地方法院民事裁定              97年度財管字第64號
聲  請  人  華南商業銀行股份有限公司
法定代理人  甲○○
上列聲請人聲請對被繼承人丙○○指定遺產管理人事件，本院裁
定如下：
    主    文
選任乙○○（女，民國○○○年○○月○○日生，身分證統一編
號：Ｚ000000000號）為被繼承人丙○○（男，民國○
○○年○○月○日生，身分證統一編號：Ｚ000000000
號，生前最後設籍地址：臺北縣鶯歌鎮○○街二十九號九樓，民
國九十六年五月一日死亡）之遺產管理人。
程序費用新台幣壹仟元由被繼承人丙○○之遺產負擔。
    理      由
一、按先順序繼承人均拋棄其繼承權時，由次順序之繼承人繼承
    。其次順序繼承人有無不明或第4 順序之繼承人均拋棄其繼
    承權者，準用關於無人承認繼承之規定。又繼承開始時，繼
    承人之有無不明者，而無親屬會議或親屬會議未於1 個月內
    選定遺產管理人者，利害關係人得聲請法院選任遺產管理人
    ，民法第1176條第6 項、第1177條、第1178條第2 項分別定
    有明文。
二、本件聲請意旨略以：被繼承人即債務人丙○○前於民國94年
    11月25日將其所有之不動產設定最高限額抵押權新台幣（以
    下同）264 萬元予聲請人，以擔保其對聲請人現在及將來所
    負一切債務之清償，並辦理抵押權設定登記在案。嗣於94年
    11月30日，被繼承人復邀其不動產二分之一所有權人乙○○
    為保證人，向聲請人借款220 萬元，並約定於每月30日分期
    攤還本息，借款利率按中華郵政二年期定期儲蓄存款機動利
    率加碼0.875%（目前為3.36% ）計算計付之利息，如遲延給
    付本金或利息時，除仍按上開利率計息外，逾期於6 個月以
    內部分，另按上開利率10% ，逾期超過6 個月部分，則按上
    開利率20% 計算違約金。惟被繼承人丙○○於96年5 月1 日
    死亡，其法定繼承人均已聲明拋棄繼承，且其親屬會議亦未
    於1 個月內選定遺產管理人，致聲請人對被繼承人之遺產無
    法行使權利，爰聲請指定乙○○為被繼承人之遺產管理人等
    語。
三、經查，聲請人之上開主張，業據其提出他項權利證明書影本
    、土地暨建築改良物抵押權設定契約書影本、被繼承人個人
    購車及購屋貸款契約影本、增補契約影本、本院96年度訴字
    第2744號民事判決暨確定證明書影本、本院96年11月14日板
    院輔家科春君字第063062號函影本、土地暨建物登記第二類
    謄本影本、繼承系統表、戶籍謄本影本等件為證，足堪信為
    真實。
四、從而，本件被繼承人丙○○既已無繼承人，聲請人為被繼承
    人丙○○之債權人，其以利害關係人身分聲請指定被繼承人
    之遺產管理人，核與首揭規定相符。又聲請人經徵得乙○○
    同意後，聲請選任乙○○為被繼承人丙○○之遺產管理人，
    本院審酌乙○○為本件債權債務關係之保證人，對聲請人所
    主張之上開債務情況瞭解應較深，有利於被繼承人遺產之管
    理，為保障債權人之利益及期程序之便利、公信起見，本院
    爰選任乙○○為被繼承人之遺產管理人。
五、至被繼承人之繼承人既均拋棄繼承，其遺產依民法第1176條
    第6 項準用關於無人承認繼承之規定，則依同法第1185條規
    定，於清償債權並交付遺贈物後，如有賸餘，應歸屬國庫，
    附此敘明。
六、依非訟事件法第157 條，裁定如主文。
中    華    民    國    97    年    9     月    2     日
                  家事庭  法  官  毛崑山
以上正本證明與原本無異。
如不服本裁定應於送達後10日內向本院提出抗告狀。
中    華    民    國    97    年    9     月    2     日
                          書記官  廖宮仕


司法院資訊處製作；財團法人民間司法改革基金會備份。
